【裁判字號】    95,重上更(一),58
【裁判日期】    951017
【裁判案由】    偽造文書等
【裁判全文】
臺灣高等法院臺中分院刑事判決    95年度重上更(一)字第58號
上  訴  人
即  被  告  戊○○
選任辯護人  洪毓良律師
            曹宗彝律師
上列上訴人因偽造文書等案件，不服臺灣南投地方法院90年度訴
字第29號中華民國90年11月14日第一審判決（起訴案號：臺灣南
投地方法院檢察署88年度偵字第4940號），提起上訴，經判決後
，由最高法院發回更審，本院判決如下：
      主  文
原判決關於戊○○部分撤銷。
戊○○共同行使偽造私文書，足以生損害於公眾及他人，處有期
徒刑拾月。
      事  實
一、緣有「世界小客車租賃公司」之負責人丁○○（本案涉案部
    分，業經原審法院判決無罪確定）常以購買他人之車禍事故
    車，再勾結警員製作不實之道路交通事故調查報告表，偽稱
    發生車禍，以作為向保險公司詐領保險金之手段（丁○○此
    部分犯行，另經台灣高等法院高雄分院判處有期徒刑六年確
    定）。嗣至八十七年二月二十六日，戊○○為賺取買賣差價
    ，即受丁○○之委託，在台中市○○路六八五之二號即丙○○與紀進輝所合夥經營之修車廠，以新台幣（下同）十三萬
    元之價格，向不知情之丙○○購得原為陳智宏所持有（車主
    登記為陳智宏之母親楊雪茴）、但車體因車禍撞毀（惟引擎
    仍屬完好）、其車牌號碼為Ｈ七─六一八五號之白色喜美自
    用小客車（下稱事故車）。戊○○並與丙○○之合夥人紀進
    輝簽訂買賣契約（紀進輝以代售人名義訂約、賣方係楊雪茴
    ）。惟上開事故車停放於丙○○與紀進輝所合夥經營之上開
    修車廠之時，台中市警察局第五分局警員因見該車受損嚴重
    ，判斷該車日後修復困難，為防範日後有人以該車及其車牌
    作為犯罪之工具，即先於同年二月十一日將上開車牌號碼為
    Ｈ七─六一八五號之事故車拍攝照片且將其資料建檔備查。
    其後，丁○○雖曾前往丙○○之修車廠欲拖吊上開事故車，
    但經丙○○及紀進輝以戊○○尚未繳清尾款為由而拒絕，丁○○乃僅取回上開事故車之車牌二面。此後，俟戊○○付清
    價款，丙○○才同意丁○○僱用拖吊車將上開事故車拖走，
    之後並於八十七年三月二十七日，將上開事故車輛之車籍移
    轉過戶登記在「世界小客車租賃公司」台中分公司職員邱妙
    雪之名義下。又於八十七年三月八日，另有己○○於該日凌
    晨零時許，在南投縣南投市○○路○段一六二號前面失竊車
    牌號碼為Ｊ二─五一八○號之同款白色喜美自用小客車一輛
    ，詎有不詳姓名之成年人，先將楊雪茴上開事故車之引擎換
    裝在己○○所失竊之上開車輛，繼將己○○所失竊上開車輛
    之車身號碼予以打磨焊接偽造為楊雪茴上開事故車之車身號
    碼即ＭＤ○二六八六號，最後再將楊雪茴上開事故車之車牌
    （即Ｈ七─六一八五號）懸掛在己○○所失竊之上開車輛，
    俾藉由此一俗稱「借屍還魂」之手段以掩人耳目。嗣至同年
    四月二日，丁○○因妨害公務案件，經台灣台中地方法院檢
    察署檢察官諭知交保八萬元，丁○○要邱妙雪籌錢交保，邱
    妙雪（未經起訴）乃將己○○所失竊並被「借屍還魂」之上
    開車輛，向經營「吉發當舖」之張維信（不知情）典當十二
    萬元，而行使上開偽造之車身號碼（此部分戊○○並未參與
    ）。邱妙雪並於數日後（約一星期以內），藉故稱家中祖父
    過世而先行取回上開「借屍還魂」之贓車。但張維信因久候
    多日不見邱妙雪前來還款，乃於八十七年五月二十日將上開
    Ｈ七─六一八五號車之車籍過戶至其本人名下以資擔保。詎
    張維信於過戶後數日，偶然之間接獲某車廠通知前往取回維
    修車輛，竟發現該處所停放車牌號碼為Ｈ七─六一八五號之
    自用小客車，其車身號碼、引擎號碼已被磨損至不可辨識之
    程度，並非邱妙雪最初所典當之車輛，張維信雖心生懷疑，
    但仍將上開車輛取回暫置於當鋪。其後，邱妙雪亟欲將上開
    「借屍還魂」之贓車脫手，但因該Ｈ七─六一八五號車之車
    籍已遭過戶在張維信名下，乃在八十七年六月八日，與戊○○向張維信贖回上開張維信自修車廠取回之車輛，並於同月
    十一日將上開Ｈ七─六一八五號車之車籍再過戶給邱妙雪，
    其後再將楊雪茴上開事故車之車牌（即Ｈ七─六一八五號）
    懸掛在上開已經偽造車身號碼之己○○所失竊之上開車輛，
    後即推由戊○○負責賣車。戊○○明知該車係「借屍還魂」
    之車輛，仍找來綽號「陳仔」之不詳姓名成年男子，即戊○○、邱妙雪、「陳仔」三人，即基於共同行使偽造私文書之
    犯意聯絡，由上開綽號「陳仔」之不詳姓名成年男子於八十
    七年七月一日，將己○○所失竊並被「借屍還魂」之上開車
    輛，駛至台北縣汐止鎮○○路○○路三七巷十八弄三五號，
    以二十七萬元之代價賣給不知情之張偉正（但過戶登記在張
    偉正之配偶蔡麗謙之名下），並由上開綽號「陳仔」之不詳
    姓名成年男子從中賺取數目不詳之差價。其等三人上開共同
    行使偽造私文書之行為，除足生損害於公路監理機關對於車
    籍資料管理之正確性外，並足生損害於己○○、及張偉正。
二、其後張偉正又將上開車輛賣給不知情之李鑫旺，並再輾轉賣
    給不知情之李文榮、陳世明、及陳美秀。嗣至八十八年三月
    間，經警依據車輛列管資料發現車牌號碼Ｈ七─六一八五號
    之車輛，其所有人已變為陳美秀，經查詢車籍變更資料並訊
    問歷任車主後，始循線查獲上情。
三、案經台中市警察局第五分局報由台灣台中地方法院檢察署呈
    請台灣高等法院台中分院檢察署令轉台灣南投地方法院檢察
    署檢察官偵查起訴。
      理  由
一、訊據本案被告戊○○（以下簡稱為被告）雖坦承被害人張偉
    正所購入上開己○○遭竊並被「借屍還魂」之車輛，確係其
    透過綽號「陳仔」之不詳姓名成年男子賣給被害人張偉正等
    情；另被告亦坦承伊確有於上開時、地，為賺取差價，而受
    丁○○之委託，在台中市○○路六八五之二號即丙○○與紀
    進輝所合夥經營之修車廠，以十三萬元之價格，向丙○○購
    得登記為楊雪茴所有、其車牌號碼為Ｈ七─六一八五號之上
    開白色喜美事故車，其後再轉賣給丁○○等情。惟被告仍矢
    口否認伊有上開行使偽造私文書之犯罪情事，並辯稱：伊並
    非「世界小客車租賃公司」之職員，所以會向丙○○購得楊
    雪茴所有之上開事故車，純係為轉賣給丁○○以賺取差價之
    故，此後亦係丁○○將上開事故車之車牌取走，且俟丁○○
    付清價款之後，亦係丁○○委請他人拖走該輛事故車，此後
    「世界小客車租賃公司」如何收受被害人己○○遭竊之上開
    車輛，並以上開手法「借屍還魂」，伊均不知情，更未參與
    ，故伊日後雖有將己○○遭竊並被「借屍還魂」之上開車輛
    賣給綽號「陳仔」之不詳姓名成年男子，但伊實不知上開車
    輛有被偽造車身號碼之情事，伊在主觀上並無行使偽造私文
    書之犯意，應不為罪等情。
二、然查：
（一）本件有關以下所引用之被告以外之人於審判外之言詞或書
      面陳述，被告及其辯護人均未爭執其證據能力，依刑事訴
      訟法第一百五十九條之五之規定，均具有證據能力，合先
      敘明。
（二）車牌號碼為Ｈ七─六一八五號之白色喜美自用小客車，係
      楊雪茴所有但交由其子陳智宏使用，嗣於八十六年十二月
      間，陳智宏駕駛該車在台中市○○路與三民路口發生車禍
      ，雖引擎完好但車體撞毀，其後該車雖被拖吊至台中市○○路六八五之二號即丙○○與紀進輝所合夥經營之修車廠
      ，但陳智宏認為丙○○所估計之修復費用過高，並無修繕
      實益，遂於八十七年二月二十五日，以七萬五千元之價格
      將上開事故車輛售予丙○○，而被告因受丁○○之託代為
      尋覓車體毀損之事故車，乃以十三萬元之價格，向丙○○
      購入上開車輛，後再以十四萬五千元轉賣給丁○○，上情
      除據被告坦白承認之外，並經丁○○及證人陳智宏、紀進
      輝、及丙○○等人分別於警、偵訊、原審法院訊問或本院
      審理時，分別證稱上開買賣屬實。又在此之後，丁○○雖
      曾前往丙○○之修車廠欲拖吊上開事故車，但經丙○○及
      紀進輝以戊○○尚未繳清尾款為由而拒絕，丁○○乃僅取
      回上開事故車之車牌二面，此後直到戊○○付清價款取得
      車籍資料，丙○○才讓丁○○僱用拖吊車將上開事故車拖
      走之後，並於八十七年三月二十七日，將上開事故車輛之
      車籍移轉過戶登記在「世界小客車租賃公司」台中分公司
      職員邱妙雪之名義下，上情亦據證人丙○○指證甚詳（見
      原審卷宗第二一七、二一八頁）。另上開事故車停放於丙○○與紀進輝所合夥經營之上開修車廠之時，台中市警察
      局第五分局警員因見該車受損嚴重，判斷該車日後修復困
      難，為防範日後有人以該車及其車牌作為犯罪之工具，即
      先於同年二月十一日將上開車牌號碼為Ｈ七─六一八五號
      之事故車拍攝照片且將其資料建檔備查，此情亦據證人即
      警員辜風銳於原審法院九十年八月七日訊問時證述明確。
      以上各情並有汽車買賣合約書、車籍資料—車主變更畫面
      各一份、及車輛照片三張在卷可稽（見臺灣臺中地方法院
      檢察署偵查卷第一三頁正反面），雖被告戊○○與丁○○
      對於被告戊○○所收取之仲介報酬金額為何供述不一，惟
      上開買賣距今已達相當時日，其二人間亦無書面契約可供
      審酌，則該筆費用之金額為何固無法加以確認，然丁○○
      確有委託被告戊○○仲介事故車輛買賣此一事實，應堪認
      定，先予敘明。
（三）又本件經台中市警察局第五分局所查獲之車輛，車體部分
      係己○○所失竊之上開車牌號碼Ｊ二─五一八○號白色喜
      美自用小客車，並改懸掛車牌號碼Ｈ七─六一八五號同款
      車輛之車牌二面，車內之引擎則換裝為上開車牌號碼Ｈ七
      ─六一八五號之事故車引擎（引擎號碼ＶＡ—ＡＮ○三六
      八四號），車身號碼則經打磨重行焊接為事故車之車身號
      碼ＭＤ○二六八六號。而此輛經俗稱「借屍還魂」手段逃
      避警方查緝之贓車，乃邱妙雪於八十七年六、七月間，透
      過被告戊○○之介紹，出售予冒用「陳榮德」名義、綽號
      「陳仔」之男子，再由綽號「陳仔」之男子售予不知情之
      二手車商張偉正（登記於張偉正配偶蔡麗謙名下），其後
      上開車輛幾經李鑫旺、李文榮、陳世明等數名不知情之車
      主輾轉出售，嗣於八十九年三月七日移轉過戶於陳美秀名
      下，並為警循線查獲等情，業據被告戊○○供承在卷，核
      與證人邱妙雪證稱情節相符，並經被害人己○○於警訊及
      偵查中指述綦詳，且證人陳榮德證稱：伊不認識戊○○、
      邱妙雪及張偉正等語，核與被告戊○○、證人張偉正於本
      院前審調查中一致供、證稱：綽號「陳仔」之人並非庭上
      之陳榮德等語相符，復經證人陳世明於警訊及偵查中及證
      人陳美秀於警訊中證稱無訛，且有贓物認領保管收據及車
      輛竊盜、車牌失竊資料個別查詢報表—查詢車輛認可資料
      二紙、車籍資料—車主變更畫面各一紙、汽車買賣合約書
      三紙（見臺灣臺中地檢署偵查卷第六五頁至第六七頁）及
      查獲經偽造車身號碼之車輛照片十張附卷可參，此部分事
      實，亦堪認定。
（四）再本案被害人己○○於八十七年三月八日凌晨零時許，在
      南投縣南投市○○路○段一六二號前面失竊上開車輛之後
      ，邱妙雪確有為求籌措丁○○之交保金，而於八十七年四
      月二日，將己○○所失竊並被「借屍還魂」之上開車輛，
      向經營「吉發當舖」之張維信典當十二萬元，上情係經邱
      妙雪是認無誤之事實，此情並有當票影本一紙附卷足證（
      見八十八年度偵字第二一二八二號偵查卷宗第七一頁）。
      且證人張維信於原審法院訊問時證述：在接受典當之時，
      有檢查車身上引擎號碼，並核對無誤，邱妙雪在當車數日
      後，即藉故告稱家中祖父過世而先行取回上開典當車輛，
      其因久候多日不見邱妙雪前來還款，乃將上開車輛過戶至
      其本人名下以資擔保，但在過戶後數日，其卻接獲某車廠
      之通知，要其前往付款取回維修車輛，惟在其前往察看之
      後，竟發現該處所停放車牌號碼為Ｈ七─六一八五號之自
      用小客車，其車身號碼已被磨損至不可辨識之程度，亦無
      引擎，並非邱妙雪最初所典當之車輛，但其仍將上開車輛
      取回暫置於當鋪等語（以上見原審法院卷宗第二五五至二
      五七頁）。依證人張維信係從事當舖行業，對於用以典當
      之車輛，依照車籍資料予以核對車身號碼、引擎號碼等情
      節，顯符合經驗法則，所以由其上開證詞，足證己○○所
      失竊之上開車輛，係於八十七年三月八日失竊後，至八十
      七年四月二日邱妙雪駛往典當之前，已遭更換引擎、偽造
      車身號碼、及改懸車牌無疑。
（五）證人張維信於原審審理時又結證稱：可能沒有一個禮拜那
      麼久，邱妙雪表示其祖父過世要用車，就由邱妙雪先將車
      輛駕駛離去，復因久候多日未見邱妙雪前來還款，遂於同
      年五月二十日將車輛過戶至伊本人名下以供擔保。惟於過
      戶後之某日，偶然間接獲某一修車廠稱『伊所有之車輛已
      維修完畢，可前往付款』之來電，詎伊前往該車廠察看後
      ，竟發現該處所停放懸掛車牌號碼Ｈ七─六一八五號之自
      用小客車之引擎號碼、車身號碼均已遭人磨損至無法辨識
      之程度，並非當初邱妙雪所典當交付之車輛。直至同年六
      月八日，邱妙雪始以現金十二萬元，將伊前往修車廠取回
      引擎、車身號碼均已磨損之車輛贖回等語（見原審法院卷
      宗第二五五至二五七頁），並有車籍資料—車主變更畫面
      、吉發當鋪之帳目明細暨流當物品登記簿各一紙在卷足憑
      。另證人即同案被告丁○○於原審及本院結證始終均稱：
      購買上開事故車，係為將該Ｈ七─六一八五號車牌懸掛在
      事先備妥且登記於伊本人名下同款之白色喜美自用小客車
      （原車牌號碼Ｊ九—六一○三號）上，復將該車之引擎、
      車身號碼磨滅至不可辨識之程度，且計畫先行辦理汽車保
      險，進而偽造不實之車禍紀錄輔以所購買事故車輛之毀損
      現況供詐領保險金等語（見其原審之供述，及本院九十五
      年九月十九日審理筆錄），並有車輛竊盜、車牌失竊資料
      個別查詢報表—查詢認可資料一紙（即車牌號碼Ｊ九—六
      一○三號之同款車輛確係丁○○所有）在卷可稽，而丁○○自八十六年五月間起，連續勾結警察偽造不實之車禍記
      錄資料進而向保險公司詐領保險金之一貫犯行，亦經臺灣
      高等法院高雄分院八十八年度上訴字第一三五七號判處上
      訴駁回確定（原審臺灣高雄地方法院八十七年度訴字第一
      九四○號判處罪刑），此有上開判決二份附卷可佐，證人
      丁○○此部分供述，尚非無據；且證人丁○○復稱：伊曾
      將懸掛車牌號碼Ｈ七─六一八五號之同款車輛（原車牌號
      碼Ｊ九—六一○三號）駛至位於高雄其租車總公司出租，
      復於同年四月十一日，因承租人甲○○發現車輛引擎號碼
      磨損情事隨即加以退租等語，核與證人甲○○於原審審理
      中結證情節相符，並有高雄縣小客車租賃商業同業公會租
      車契約一紙在卷可稽，而該租車契約確實記載原定租車期
      間八十七年四月十一至十三日，並記載「承租人發現該車
      引擎號碼已被磨損，不敢承租，於八十七年四月十一日十
      六時二十分開回等文字（見原審卷第一七六頁），參酌丁○○於八十七年四月二十四日即入監服刑至八十八年四月
      十九日，又本案於偵查中首次訊問丁○○之際，其已在臺
      灣東成技能訓練所執行感訓處分中（參見前揭在監在押資
      料表），堪認其尚無與證人張維信、甲○○共謀勾串事實
      之虞，況證人張維信與丁○○並不相識，證人甲○○僅與
      丁○○有租車之一面之緣，斷無虛捏事實袒護丁○○之理
      。
（六）綜依上開（三）（四）（五）所述互析觀之，顯見號碼Ｈ
      七─六一八五號之車牌，確曾分別懸掛於己○○之贓車及
      另一輛引擎、車身號碼俱遭磨損之同款自用小客車上，且
      八十七年四月二日邱妙雪駛往典當之車輛，係已遭更換引
      擎、偽造車身號碼、及改懸車牌之上開「借屍還魂」之贓
      車，嗣經邱妙雪以祖父過世為由領回該車後，又將該Ｈ七
      ─六一八五號車牌改懸掛在另一引擎、車身號碼俱遭磨損
      之同款自用小客車上，用以出租予證人甲○○，另因故由
      證人張維信自某修車廠領回，再經邱妙雪及被告戊○○贖
      回，又將該Ｈ七─六一八五號車牌改懸掛在上開己○○失
      竊之贓車上，才又透過「陳仔」賣予張偉正，此部分事實
      ，足堪認定。
（七）又邱妙雪在向張維信於上開時間辦理贖回手續，並再辦理
      車籍過戶給邱妙雪之後，被害人己○○所失竊並被「借屍
      還魂」之上開車輛係委由被告負責賣車，此係被告所是認
      之事實，並經證人邱妙雪指證無誤，被告並透過綽號「陳
      仔」之不詳姓名成年男子，於八十七年七月一日，將己○○所失竊並被「借屍還魂」之上開車輛，駛至台北縣汐止
      鎮○○路○○路三七巷十八弄三五號，以二十七萬元之代
      價賣給不知情之張偉正（但過戶登記在張偉正之配偶蔡麗
      謙之名下），其後張偉正又將上開車輛賣給不知情之李鑫
      旺，並再輾轉賣給不知情之李文榮、陳世明、及陳美秀等
      人，其後才被警查獲，上情亦據張偉正、陳世明、及陳美
      秀等人指證甚詳，並有各該買賣契約書及車籍變更資料附
      卷可稽（見八十八年度偵字第二一二八二號偵查卷宗第五
      九、六○頁、第六五至六八頁）。被告雖以上開情詞，辯
      稱伊實不知上開車輛有被偽造車身號碼之情事，並否認伊
      在主觀上有行使偽造私文書之犯意。惟（１）本案被告有
      參與買賣上開事故車，而該事故車之車身已因事故毀損嚴
      重而修復困難，且經員警拍照建檔等情，業經上開證人辜
      風銳結證明確，證人紀進輝於警詢時亦稱：該車之車體完
      全變形，難以修復等語（見八十八年度偵字第二一二八二
      號偵查卷宗第三六頁背面），被告既參與該事故車之買賣
      過程，對於該事故車毀損嚴重難以修復之事實，自當知之
      甚詳，嗣後被告又將懸掛Ｈ七─六一八五號車牌之上開己○○失竊之贓車，透過「陳仔」賣予張偉正，該車牌係上
      開事故車之車牌，但車身卻係完好並無毀損情形，又該車
      身號碼竟是上開事故車之車身號碼即ＭＤ○二六八六號，
      且能透過車籍過戶登記為張偉正之配偶蔡麗謙之名下，以
      被告多次仲介中古、事故車買賣之經驗，豈會不知上開車
      輛已被偽造車身號碼之事實？其辯稱以為該事故車已經修
      復云云，不足採信。（２）本案被告既已坦承係其將上開
      車輛交給綽號「陳仔」之不詳姓名成年男子，且於審理中
      ，亦坦承上開綽號「陳仔」之男子係其友人，則被告顯難
      推稱不知綽號「陳仔」之男子之姓名與住址等相關資料，
      以供查證其等交易實情。惟被告在偵、審期間，始終不願
      提供此部分之資料。再被告如係不知上開車輛已被偽造車
      身號碼，且亦係將上開車輛賣給綽號「陳仔」之男子，則
      依據交易常情，被告理應要求綽號「陳仔」之男子與之訂
      立車輛買賣契約書，惟被告卻未能提出其與「陳仔」所簽
      訂之買賣契約書，反係由上開綽號「陳仔」之男子，將己○○所失竊並被「借屍還魂」之上開車輛，直接自邱妙雪
      名下過戶給張偉正之配偶蔡麗謙。再上開綽號「陳仔」之
      男子在買賣契約書上，係冒用「陳榮德」之名義簽訂買賣
      契約，上情除有上開買賣契約附卷可稽外，並經陳榮德本
      人及張偉正證實（見原審法院卷宗第二五六頁）。雖因上
      開綽號「陳仔」之男子與張偉正洽談汽車買賣及簽定買賣
      契約書之時，被告並未參與，此情已據證人張偉正證實，
      且本案亦無確切之證據足以證明被告就此冒用「陳榮德」
      之名義簽訂買賣契約之犯行，事先與上開綽號「陳仔」之
      男子彼此有犯意聯絡，惟如就上開綽號「陳仔」之男子不
      願留下其真正姓名之買賣記錄，反係冒用「陳榮德」之名
      義簽訂買賣契約乙情以觀，綽號「陳仔」之男子已知其經
      手賣出之車輛有問題，且知其所為係屬違法，應無疑義。
      連向被告收受上開車輛之「陳仔」均已知悉上情，被告辯
      稱不知，何能認符情理？（３）再參酌楊雪茴之上開事故
      車係被告所購入，而己○○所失竊並被「借屍還魂」、且
      改懸楊雪茴上開事故車之車牌賣出之人亦為被告，且被告
      初於偵查中供稱：「（車子是丁○○的，為何你賣掉？）
      因為世界租賃公司欠修車廠十幾萬，所以要賣掉車子，償
      還修理費用，當時徵得邱妙雪的意願把它（車輛）賣掉，
      錢一部分還當鋪，一部分還修車廠，車子是邱妙雪的由他
      處理。」（見臺灣南投地方法院檢察署偵查卷第二八頁）
      ，嗣於原審首次訊問時復稱：因邱妙雪私下向伊借錢償還
      其他車子之修理費，該車之市價尚高於典當之十二萬元，
      伊始陪同邱妙雪前往當鋪將車輛贖回，賣車後，伊收取二
      、三萬元等語，然於原審九十年八月二十三日訊問時再改
      稱：伊介紹「陳仔」向邱妙雪買車，而價金約為二十一、
      二萬，伊取其中一萬元做為佣金，其餘十二萬元由邱妙雪
      償還當鋪等語，其供述前後不一，已難盡信。且依其最後
      之供述觀之，被告係先將車輛轉售予「陳仔」並收取價金
      後，始由邱妙雪持現金至當鋪贖車，又斯時停放於當鋪者
      ，乃遭打磨引擎、車身號碼之車輛，且係邱妙雪償還當款
      後始將車輛取回，詳如上述，則被告與邱妙雪若非持有本
      件所查獲「借屍還魂」之贓車且以之為買賣之標的，衡情
      豈有在車輛尚屬當鋪占有管領支配之狀態下即先行賣車之
      理？況被告上開供詞與證人邱妙雪於警訊中證稱：伊與戊○○一同前往當鋪取車後，即由戊○○將車輛轉售，伊並
      未收取轉售所得價款等情節互核顯有不符，顯見上開綽號
      「陳仔」之不詳姓名成年男子，應係以上開銷贓手法從中
      賺取數目不詳之價差等情以觀，被告以上開情詞，辯稱伊
      不知上開車輛有被偽造車身號碼，主觀上並無行使偽造私
      文書之犯意云云，顯不足採信。
（八）又邱妙雪雖於本院訊問時，堅詞否認其有上開共同行使偽
      造私文書之犯行，並辯稱：係因將車輛登記在個人名義，
      比較好出租，公司才會將上開車輛登記在其名下，其不知
      情云云。但依證人張維信上開所證情節，邱妙雪係以上開
      「借屍還魂」之贓車用以典當，嗣經邱妙雪以祖父過世為
      由領回該車後，證人張維信因故取回、嗣由邱妙雪贖回之
      車輛，係改懸Ｈ七─六一八五號車牌支另一引擎、車身號
      碼俱遭磨損之同款自用小客車，邱妙雪在前去辦理贖車之
      時，應已知悉此情，且邱妙雪在贖回並取得該車占有及該
      車車籍後，該Ｈ七─六一八五號車牌顯已再遭改懸掛在上
      開「借屍還魂」之贓車上，該Ｈ七─六一八五號車輛之車
      籍，再度移轉登記為邱妙雪名下，嗣才有可能又移轉登記
      為張偉正之配偶蔡麗謙之名下，如其並未共謀為上開犯行
      ，豈有又願同意將被害人己○○所失竊並被「借屍還魂」
      之上開贓車，再過戶至其名下，並推由被告賣出之理。邱
      妙雪上開辯解，亦不足採信。
（九）綜上所述，本件顯係先由不詳姓名成年人，將楊雪茴上開
      事故車之引擎換裝在己○○所失竊之上開車輛，繼將己○○所失竊上開車輛之車身號碼予以打磨焊接偽造為楊雪茴
      上開事故車之車身號碼即ＭＤ○二六八六號，最後再將楊
      雪茴上開事故車之車牌（即Ｈ七─六一八五號）懸掛在己○○所失竊之上開車輛，俾藉由此一俗稱「借屍還魂」之
      手段以掩人耳目，嗣又於上開時間，被告與邱妙雪、及綽
      號「陳仔」之不詳姓名成年男子，三人基於共同行使偽造
      私文書之犯意聯絡，推由上開綽號「陳仔」之不詳姓名成
      年男子，於八十七年七月一日，將己○○所失竊並被「借
      屍還魂」之上開車輛，駛至台北縣汐止鎮○○路○○路三
      七巷十八弄三五號，以二十七萬元之代價賣給不知情之張
      偉正（但過戶登記在張偉正之配偶蔡麗謙之名下），並由
      上開綽號「陳仔」之不詳姓名成年男子從中賺取數目不詳
      之差價，上情應堪認定。其等三人上開共同行使偽造私文
      書之行為，除足生損害於公路監理機關對於車籍資料管理
      之正確性外，並足生損害於己○○、及張偉正。事證明確
      ，被告之上開犯行應堪認定。
三、按汽車之車身號碼，係汽車製造廠商出廠之標誌，乃表示一
    定用意之證明，依刑法第二百二十條第一項規定，應以私文
    書論。又上開被害人己○○所失竊車輛之車身號碼原為ＭＢ
    一五０六九號，經打磨焊接為ＭＤ０二六八六號，其號碼完
    全不同，顯已完全變更其汽車製造廠商出廠標誌之證明，具
    有創設性，該打磨焊接車身號碼之行為，核屬偽造之行為。
    本案被告既有上開將身號碼重行打磨焊接之被害人己○○所
    失竊車輛賣出而持以主張行使之犯行，核其所為，係犯刑法
    第二百十六條、第二百二十條第一項、第二百十條之行使偽
    造私文書罪。被告就上開行使偽造私文書犯行之實施，與邱
    妙雪、及綽號「陳仔」之不詳姓名成年男子三人之間，彼此
    有犯意聯絡，及行為分擔，均為共同正犯。
四、本件公訴人之公訴意旨雖另以：被告另意圖為自己不法之所
    有，於八十七年三月八日零時許，在南投縣南投市○○路○
    段一六二號前，竊取己○○所有車牌號碼Ｊ二─五一八○號
    之白色喜美自用小客車，並將車號Ｈ七─六一八五號之引擎
    及車身號碼，偽造在所竊得之Ｊ二─五一八○號車上，因認
    被告此部分所為，另犯刑法第三百二十條第一項之普通竊盜
    罪、刑法第二百十條之偽造私文書罪云云。惟按犯罪事實應
    依證據認定之，無證據不得認定犯罪事實，此於刑事訴訟法
    第一百五十四條第二項定有明文。訊據本案被告於偵、審中
    ，均矢口否認伊有此部分之犯行。而公訴人雖以：被告有自
    丙○○、紀進輝所經營之汽車修理廠拖吊楊雪茴之上開事故
    車，此後，上開事故車之車牌、引擎均被懸、置在被害人己○○所失竊之上開車輛上使用，被告對此無法交待等情，資
    為認定被告有此部分犯行之依據。惟本案被告固坦承於上開
    時地向丙○○、紀進輝買受上開事故車並轉賣丁○○以賺取
    差價等情，但堅決否認有竊取上開己○○之失竊車或偽造上
    開車身號碼等犯行。經查：本案被告於上開案發時間，並非
    「世界小客車租賃公司」之員工，業據丁○○於原審及本院
    前審囑託台灣台東地方法院訊問時證實。而邱妙雪初雖供稱
    被告為「世界小客車租賃公司」之經理或員工，但於本院前
    審訊問時，亦改稱：此係因丁○○有告知要聘請被告來當總
    經理，其才有上開認知，但被告不常去，也常找不到等語。
    如與丁○○於原審及本院前審囑託台灣台東地方法院訊問時
    所為之證詞相互印證，及參酌被告係受丁○○之託，而購買
    楊雪茴之上開事故車，並有從中賺取差價各情，尚難遽認被
    告於上開案發時間，係「世界小客車租賃公司」之員工。而
    本案被害人己○○之上開失竊車，係在八十七年四月二日邱
    妙雪典當車輛前，即已遭以上開方式「借屍還魂」，且已將
    該Ｈ七─六一八五號事故車之車籍登記在「世界小客車租賃
    公司」職員邱妙雪之名下，又係邱妙雪持以向上開當鋪典當
    ，均如上所述，其不法利得係存在「世界小客車租賃公司」
    ，證人邱妙雪亦結證稱：是丁○○打電話要其典當車輛籌錢
    交保，典當時未與被告商議等語（見本院前審卷第八七、八
    八頁），足見邱妙雪將上開「借屍還魂」之失竊車持以典當
    當時，該「借屍還魂」之失竊車，係在邱妙雪之占有實力支
    配之下，該Ｈ七─六一八五號事故車之車籍資料，亦在邱妙
    雪之掌握之中，雖被告曾經手上開事故車之買賣，及由上開
    出賣人丙○○交付該事故車之車籍資料，此據證人丙○○於
    原審陳明（見原審九十年八月七日訊問筆錄），證人丁○○
    亦稱上開事故車是被告自上開丙○○之修車廠拖走等語，但
    該Ｈ七─六一八五號事故車之車籍既已過戶登記在邱妙雪之
    名下，且上開事證又僅能證明是邱妙雪將上開「借屍還魂」
    之贓車用以典當，尚不足以證明被告自八十七年三月八日至
    八十七年四月二日間（即上開己○○之車輛失竊時起至邱妙
    雪持以典當之時止），被告曾占有、接觸上開己○○之失竊
    車，被告辯稱此段時間內未曾接觸上開事故車或上開失竊車
    等語，並非完全無據，無從認定上開偽造車身號碼等「借屍
    還魂」之犯行係被告所為，亦無從證明被告有著手竊取或收
    受被害人己○○上開失竊車之行為，尚難認定此係被告所竊
    取，亦難以認定被告有偽造上開車身號碼之犯行。而丁○○
    為「世界小客車租賃公司」之負責人，邱妙雪為「世界小客
    車租賃公司」之職員，又係將上開「借屍還魂」車輛持以典
    當之人，對此事端有直接利害關係，其既未能供陳或證明以
    何代價向被告購得被害人己○○所失竊之上開車輛，則丁○○於原審推稱此輛汽車來自被告，或於偵查中亦曾供證上開
    車輛係由被告牽去修理等語（見八十八年度偵字第四九四○
    號偵查卷宗第八七頁），又邱妙雪雖於偵查中證稱：伊首次
    於公司見到懸掛車牌號碼Ｈ七─六一八五號之自用小客車時
    ，車況即屬完好並無撞毀之痕跡，然伊不記得係何人駕駛前
    來等語，於本院前審訊問時，曾供述在其將上開車輛駛往典
    當之前，係被告將己○○所失竊並被「借屍還魂」之上開車
    輛駛至公司等語（見本院前審卷宗第八六頁），均有可資懷
    疑之處，均非可遽信為真實。是公訴人此部分之指訴，尚屬
    不能證明。惟因公訴人認此部分與被告前開論罪科刑部分，
    有修正前牽連犯之裁判上一罪關係（被告行為後，九十四年
    二月二日修正公布之刑法業於九十五年七月一日施行，其中
    上開新修正後之刑法刪除第五十五條關於牽連犯之規定。本
    件公訴人起訴被告所犯上開竊盜罪及行使偽造私文書等罪嫌
    ，並認二罪具有牽連犯之關係，依修正前即行為時之規定，
    應從一重之處斷；依修正後之刑法既已刪除牽連犯之規定，
    則所犯上述各罪應依數罪併罰之規定分論併罰。比較新舊法
    之規定，修正後之規定並非較有利於被告，依刑法第二條第
    一項之規定，應適用行為時之法律，即適用修正前刑法第五
    十五條牽連犯之規定），爰不就此另為被告無罪之諭知，附
    此敘明。又本案被告並未於前開時間，與邱妙雪同將己○○
    所失竊並被「借屍還魂」之上開車輛，向經營「吉發當舖」
    之張維信典當十二萬元，此係邱妙雪與張維信均供、證無誤
    之事實。再參酌丁○○亦供述其係因為涉犯妨害公務案件，
    經台灣台中地方法院檢察署檢察官諭知交保八萬元，才要邱
    妙雪牽車典當籌錢交保各情，自難認定被告有參與此部分向
    張維信行使偽造私文書之犯行。就此部分（公訴人於起訴書
    亦未指訴被告有此犯行），本院不為如此認定，亦併此敘明
    。
五、原審判決就被告上開所犯，予以論罪科刑，固非無見，惟不
    能證明被告有收受贓物犯行，如上所述，原審判決認定被告
    有此犯行，尚有未合，另被告係與邱妙雪、綽號「陳仔」之
    不詳姓名成年男子共同行使偽造私文書，且所為除足生損害
    於公路監理機關對於車籍資料管理之正確性外，並足生損害
    於己○○、及張偉正，原審判決未認定「陳仔」為共犯，亦
    未認定其等所為亦足生損害於己○○、及張偉正，另又誤認
    被告有連續行使偽造私文書之犯行，以上亦有未洽。是本案
    被告以否認犯罪為由上訴，雖無理由，但原審判決關於被告
    部分既有上開可議之處，自應由本院將原審判決關於被告部
    分予以撤銷改判。爰審酌被告之品行（並無前科）、犯罪手
    段、犯罪所生危害、及犯罪後否認犯行之態度等一切犯罪情
    狀，量處其刑如主文所示。
六、據上論結，應依刑事訴訟法第三百六十九條第一項前段、第
    三百六十四條、第二百九十九條第一項前段、刑法第二十八
    條、第二百十六條、第二百十條、第二百二十條第一項，判
    決如主文。
本案經檢察官乙○○到庭執行職務。
中    華    民    國    95    年    10    月    17    日
               刑事第九庭  審判長法  官  陳  筱  珮
                                 法  官  康  應  龍
                                 法  官  余  仕  明
上列正本證明與原本無異。
如不服本判決應於收受送達後十日內向本院提出上訴書狀，其未
敘述上訴之理由者並得於提起上訴後十日內向本院補提理由書（
均須按他造當事人之人數附繕本）。
                                 書記官  林  玉  惠
中    華    民    國    95    年    10    月    19    日
                                                      Ｆ


司法院資訊處製作；財團法人民間司法改革基金會備份。
